【裁判字號】    90,交上易,256
【裁判日期】    900815
【裁判案由】    過失致死
【裁判全文】
臺灣高等法院刑事判決                            九十年度交上易字第二五六號
    上  訴  人  臺灣板橋地方法院檢察署檢察官
    被      告  甲○○
右上訴人因被告過失致死案件，不服臺灣板橋地方法院九十年度交易字第二三五號，
中華民國九十年六月二十日第一審判決（起訴案號：臺灣板橋地方法院檢察署九十年
度偵字第四九六０號）提起上訴，本院判決如左：
    主  文
上訴駁回。
    事  實
一、甲○○於民國（下同）九十年三月四日（星期日）下午四時五十五分許，騎乘車
    號ＬＬＫ－八五五號重型機車，沿臺北縣板橋市○○路外側車道，往土城方向行
    駛，行經信義路八十號前時，本應注意在市區道路，時速不得超過四十公里，且
    應注意車前狀況並隨時採取必要之安全措施，且當時天候晴，光線為日間自然光
    線，路面狀態乾燥且無缺陷，視距良好，並無不能注意情事，竟仍以每小時五十
    公里以上速度行駛，適有未戴安全帽之宋運堯騎乘車號ＱＶＤ－七五八號輕型機
    車，亦未遵守在劃有分向限制線（雙黃實線）路段不得迴車規定，違規自對向車
    道橫越分向限制線，甲○○見狀剎避不及，因而撞及宋運堯騎乘機車右側踏板處
    ，致使宋運堯倒地而受有頭部外傷、頭骨多處骨折、顱內出血、右側肋骨多處骨
    折、右脛骨及腓骨骨折等傷害，嗣經送亞東醫院急救，再轉往三峽恩主公醫院，
    仍因顱內嚴重出血，於同年月五日一時許，不治死亡。
二、案經被害人宋運堯之子宋堯舜告訴暨臺北縣警察局板橋分局移由臺灣板橋地方法
    院檢察署檢察官相驗後自動檢舉偵查起訴。
    理  由
一、訊據被告甲○○坦承於右開時、地駕車與被害人宋運堯發生擦撞肇事，然否認有
    何過失，辯稱：「是因死者未戴安全帽於系爭時地貿然橫越雙黃線，被告遵循方
    向以時速四十多公里行駛，並盡注意之能事，眼見一公車從對向駛過，死者即從
    其後衝出，違規橫越駛至被告車道，被告猝不及防撞上，此結果係被害人造成，
    被告並無過失，縱使時速在四十公里以下也會撞到被害人。會發生死亡之結果是
    因為被害人沒有戴安全帽。且被害人已多年未繳牌照稅、燃料稅及強制責任險」
    云云。惟查：
(一)、被告於偵查時即坦承行駛速度約在五十公里左右（相卷第七頁、第二四頁），此
    陳述與案發時間接近，自應以此為可採，至其雖嗣於原審改稱時速在四十至五十
    公里等語（原審卷第三二頁），然此顯係事後諉責而不可取。且按道路交通安全
    規則第九十三條第一款規定：「行車速度，依標誌之規定，無標誌者，在市區道
    路，時速不得超過四十公里」。經查，事故發生道路為市區道路，並無速限標示
    ，則行經該處道路時速不得超過四十公里，業據證人即原處理警員許凱智證稱在
    卷（原審卷第一七頁），並有道路交通事故調查表一紙附卷可佐（偵卷第一二頁
    ），是被告縱事後改行駛速度時速在四十至五十公里，亦已超過當地限速規定，
    而為超速行駛。
(二)、被告雖辯稱係因被害人在對向公車過後突然橫越雙黃線，致其反應不及而生本件
    事故云云。惟查，依卷附道路交通事故調查表與現場相片四張所示機車倒地位置
    （相卷第十三、十四頁），系爭道路為雙向四線道，每線道路路寬三點五公尺。
    被告係於外側車道騎乘機車撞及被害人所騎乘輕機車，顯見被害人當時騎乘機車
    自對向違規橫越雙黃線時，已經過該側兩線車道並橫越對側一線三點五公尺寬內
    側車道再進入外側車道（即被告所行駛車道）。而依被告所騎乘機車倒地時，前
    輪位置離分道線約二公尺，後輪位置離分道線約有一公尺觀之，兩車相撞點至少
    應離分道線約一公尺至二公尺間。則被害人騎乘機車橫越雙黃線至撞擊地點，所
    行駛距離約十一點五公尺至十二點五公尺。而被告自承其在距離事發地點處路口
    等號誌變換後方起步行駛，而該路口距離肇事地點約有七十公尺，業據被告自承
    在卷（原審卷第三二頁），已逾上開告訴人穿越道路所需距離甚多，則被告顯然
    有注意可能卻疏未注意，復超速行駛，方肇致本件車禍至被害人死亡，而被害人
    所騎乘機車因受撞擊致呈一百八十度轉向，亦見當時撞擊力道甚強，則被告有過
    失甚明。
(三)、告訴人乙○○雖以當地雙黃線有缺口可供穿越，被害人並無違規穿越雙黃線過失
    等語提起上訴。惟查，依卷附現場照片所示，車禍當地附近雙黃線雖有缺口可供
    穿越，然被害人所騎乘機車係右側腳踏板處遭受撞擊，且事故發生後呈橫向倒地
    ，足徵被害人係在騎乘機車橫越馬路時，遭直行被告騎乘機車撞及。另被告機車
    倒地位置、拖鞋及安全帽等散落物散落位置、被害人所騎乘機車刮地痕及倒地位
    置均在該雙黃線缺口前方等狀態，亦有車損照片（原審卷第三四頁、第三五頁）
    及現場照片在卷可參，則被害人應係騎車直接穿越雙黃線，而非經過該處缺口，
    否則上開位置應在缺口處而非在缺口處前方，是告訴人乙○○所稱，尚非可採，
    被害人應有違規穿越雙黃線過失，惟此仍無解免被告所應負過失致死刑責。
(四)、按行車速度應依標誌規定，無標誌者，在市區道路，時速不得超過四十公里；駕
    駛人應注意車前狀況、減速慢行，隨時採取必要安全措施，並作停車之準備，為
    交通安全規則第九十三條第一項第一款、第四款、第九十四條第三項所明定。依
    卷內交通事故調查報告表暨現場照片所載，肇事時、地之天候、路況皆屬良好，
    並無不能注意情事。被告亦自承其於肇事路段前路口號誌等候燈號，於通行號誌
    變換後，隨即於短距離內（自該路口至事故地點僅約七十餘公尺）發生撞擊事件
    ，其顯係疏於注意行車動向，因致煞避不及，而撞及亦未遵守交通規則橫越雙黃
    線騎乘機車之被害人宋運堯，是被告騎乘機車應有過失。因之，被告騎乘機車於
    車流量甚多之時間與路段，自應特別注意車前狀況，並隨時採取必要安全措施，
    而該路段又屬市區道路，其最高時速不得逾四十公里，依當時情況，並無不能注
    意情事，竟疏未注意，超速因肇事端，益徵被告有過失甚明。
(五)、此外，復有臺北縣警察局板橋分局九十年三月四日交通事故檢討報告在卷可稽（
    原審卷第二三頁至第二五頁）。被害人宋運堯確因本件車禍不治死亡，亦經檢察
    官督同法醫師相驗明確，製有相驗屍體證明書、驗斷書及勘驗筆錄等在卷足佐（
    相卷第二一至三一頁）。而檢察官相驗結果，被害人宋運堯確因本件車禍，顱內
    大量出血而死亡，被告過失行為與被害人死亡之結果間，具有相當因果關係，至
    被害人雖有不依規定違規橫越雙黃線併未戴安全帽之過失情事，仍難解免被告應
    負之過失刑責。
(六)、綜上，本件事證明確，被告所辯應屬推諉而不足採，其犯行堪予認定，應依法論
    科。
二、查被告甲○○因騎乘機車過失行為，致人於死，核其所為，係犯刑法第二百七十
    六條第一項之過失致死罪。原審適用刑法第二百七十六條第一項、第四十一條第
    一項、罰金罰鍰提高標準條例第一條前段、第二條，審酌被告年輕識淺、品行、
    本身所應負之過失程度，以及被害人宋運堯橫越雙黃線路段之過失情節程度嚴重
    、被害人又因未帶安全帽造成顱內出血而死亡之事實（見亞東紀念醫院九十年六
    月十二日九十亞歷六四－字第○九五三號函說明送醫到院時之病情概述可稽），
    暨尚未與被害人家屬等達成民事和解，犯罪後態度暨綜合偵、審過程中呈現之一
    切情狀等，量處被告有期徒刑四月，並諭知易科罰金折算標準。經核原審判決認
    事用法並無違誤，量刑亦稱妥適。本件檢察官依告訴人乙○○之請提起上訴，指
    摘原審判決量刑過輕，惟查量刑輕重，係屬事實審法院得依職權自由裁量之事項
    ，苟已斟酌刑法第五十七條各款所列情狀而未逾越法定刑度，不得遽指為違法（
    最高法院七十二年度台上字第六六九六號判例參照）。經核原審判決詳載斟酌前
    開量刑事項，並無不當，是檢察官之上訴，為無理由，應予駁回。
三、據上論斷，應依刑事訴訟法第三百六十八條，判決如主文。
本案經檢察官王安明到庭執行職務。
中      華      民      國      九十      年      八      月      十五  日
                              臺灣高等法院刑事第七庭
                                  審判長法  官 吳  啟  民
                                        法  官 林  瑞  斌
                                        法  官 施  俊  堯
右正本證明與原本無異。
不得上訴。
                                        書記官 顏  志  豪
中      華      民      國      九十      年      八      月      十五  日
附錄本判決論罪科刑法條：
刑法第二百七十六條
（過失致死罪）
因過失致人於死者，處二年以下有期徒刑、拘役或二千元以下罰金。
從事業務之人，因業務上之過失犯前項之罪者，處五年以下有期徒刑或拘役，得併科
三千元以下罰金。


司法院資訊處製作；財團法人民間司法改革基金會備份。
